臺灣屏東地方法院刑事判決　　　　　　 96年度交訴字第113號
公　訴　人　臺灣屏東地方法院檢察署檢察官
被　　　告　甲○○
　　　　　　　　　　現另案
上列被告因公共危險等案件，經檢察官提起公訴（96年度偵字第
5880號），被告於本院準備程序中就被訴事實為有罪之陳述，經
本院合議庭裁定由受命法官獨任進行簡式審判程序，本院判決如
下：
    主  文
甲○○犯行使變造特種文書罪，累犯，處有期徒刑參月；又犯過
失傷害罪，處有期徒刑參月；又犯肇事致人傷害逃逸罪，累犯，
處有期徒刑玖月；應執行有期徒刑壹年貳月。
    事實及理由
壹、程序部分
    本件被告甲○○所犯公共危險等罪，係死刑、無期徒刑、最
    輕本刑為3 年以上有期徒刑以外之罪，其於本院準備程序中
    就被訴事實為有罪之陳述，經法官告知被告簡式審判程序之
    旨，並聽取公訴人、被告之意見後，由本院合議庭依刑事訴
    訟法第273 條之1 第1 項規定，裁定由受命
    法官獨任進行簡式審判程序。
貳、實體部分
一、犯罪事實
    甲○○曾因竊盜案件，先後經本院以94年度簡上字第157 號
    判決應執行有期徒刑1 年、95年度簡字第55號判處有期徒刑
    5 月確定，兩案合併應執行有期徒1 年2 月，於民國96年4
    月6 日縮刑期滿執行完畢。竟仍不知省悔，基於行使變造特
    種文書之犯意，於96年7 月間某日，在屏東縣東港鎮○道路
    旁，以綠色塑膠貼布，將其車牌號碼WEL- 341號輕機車英文
    字母「L 」下半截遮住改造成英文字母「I 」而變造車牌，
    供己騎駛行使之用。嗣於96年8 月4 日20時41分許，無照騎
    乘上開機車前方附載其年僅12歲之弟弟李昌霖，沿屏東縣東
    港鎮○○街由北往南方向行駛，原應注意車輛行駛時，須注
    意車前狀況，隨時採取必要之安全措施，而依當時天候晴、
    夜間有照明、柏油路面乾燥無缺陷且無障礙物、視距良好等
    情，並無不能注意之情事，適乙○○沿東港鎮○○街自西往
    東徒步穿越新勝街，甲○○疏未注意，其所騎機車前菜藍部
    位在路口中央處撞擊到乙○○，致乙○○受有右橈骨骨折、
    肢體多處擦傷等傷害。詎甲○○明知對方受有傷勢，未為必
    要之救護或報警處理，即基於肇事逃逸之犯意，逕自驅車離
    去。嗣於同日20時43分許，為警接獲勤務中心通報，赴現場
    處理，除通知車禍處理小組採證外，另調閱附近路口監視器
    錄影帶，發現前述改造車牌之車輛肇事，經查詢核對車籍資
    料結果，於96年8 月6 日21時20分許，前往甲○○位於屏東
    縣新園鄉○○路85之7 號住處查證，發現其所騎乘機車之特
    徵吻合因而破獲。
二、證據：
(一)被告於警詢、偵查及本院審理中之自白。
(二)告訴人乙○○警詢時之指述及輔英科技大學附設醫院疾病診
    斷證明書1 紙。
(三)證人李昌霖警詢時之證述。
(四)車牌變造照片及肇事現場路口監視翻拍照片共26張。
(五)道路交通事故現場圖、道路交通事故調查報告表(一)(二)各
    1 份。
三、論罪科刑理由：
(一)按汽車行駛時，駕駛人應注意車前狀況，並隨時採取必要之
    安全措施，道路交通安全規則第94條第3 項定有明文，而為
    被告所應注意，且依當時天候晴、夜間有照明、柏油路面乾
    燥無缺陷且無障礙物、視距良好等情，並無不能注意之情事
    【此有道路交通事故調查報告表 (一)附 卷可稽】，被告竟
    疏未注意，致肇致本件車禍，其應負過失責任甚明。又被告
    之過失行為，與告訴人所受傷害間，有相當因果關係。被告
    雖指稱：告訴人橫越馬路，未注意左右來車，亦有疏失云云
    。惟按汽車行經未劃設行人穿越道之交岔路口，遇有行人穿
    越道路時，無論有無交通指揮人員指揮或號誌指示，均應暫
    停讓行人先行通過，道路交通安全規則第103 條第3 項亦定
    有明文。本件告訴人徒步穿越肇事之無號誌交岔路口，被告
    騎駛機車本應暫停讓其先行，且被告於警詢中自承：因夜間
    視力不佳，稍有發現告訴人，惟煞車不及撞到告訴人等語（
    警卷第4 頁），足認本件車禍純係因被告未注意車前狀況所
    致，告訴人並無過失。
(二)核被告甲○○所為，係犯刑法第216 條、第212 條行使變造
    特種文書、第284 條第1 項前段過失傷害及第185 條之4 肇
    事逃逸罪。被告變造特種文書後進而行使，其變造之低度行
    為，應為行使之高度行為所吸收，不另論罪。又所犯上開3
    罪間，罪名互異，行為互殊，應予分論併罰。
(三)被告未考領有駕駛執照，為其所自承，其騎駛機車因而肇事
    致人受傷，就過失傷害罪部分，爰依道路交通管理處罰條例
    第86條第1 項規定加重其刑。
(四)被告曾因竊盜案件，分別經本院判處有期徒刑1 年、5 月確
    定，經合併定應執行刑為有期徒1 年2 月，於96年4 月6 日
    縮刑期滿執行完畢，有臺灣高等法院被告前案紀錄表附卷可
    稽，其於徒刑執行完畢後，5 年以內故意再犯有期徒刑以上
    之本罪，就行使變造特種文書及肇事逃逸罪部分，應依刑法
    第47條第1 項累犯規定，加重其刑。
四、量刑：審酌被告素行不佳，竟仍變造車牌號碼供行使之用，
    企圖逃避取締之心甚明，又疏於注意致發生車禍，明知告訴
    人受傷，竟未予照護，即騎駛機車離去，輕忽告訴人之人身
    安全，行為誠屬不該，事後復未與告訴人達成和解，賠償其
    損害，及其犯後坦認犯行等一切情狀，分別量處如主文所示
    之刑，並定其應執行刑，以資懲儆。
五、適用之法律：
    刑事訴訟法第273 條之1 第1 項、第299 條第1 項前段，道
    路交通管理處罰條例第86條第1 項，刑法第216 條、第212
    條、第284 條第1 項前段、第185 條之4 、第47條第1 項、
    第51條第5 款，刑法施行法第1 條之1 。
本案經檢察官陳俊宏到庭執行職務。
中　　華　　民　　國　　96　　年　　11　　月　　30　　日
                  刑事第三庭    法  官  趙家光
以上正本證明與原本無異。
如不服本判決應於收受本判決送達後十日內向本院提出上訴書狀，
其未敘述上訴理由者，並得於提起上訴後十日內向本院補提理由
書狀（均須按他造當事人之人數附繕本）「切勿逕送上級法院」
中　　華　　民　　國　　96　　年　　11　　月　　30　　日
                                書記官  陳勃諺
附錄本案論罪科刑條文
中華民國刑法第185條之4
駕駛動力交通工具肇事，致人死傷而逃逸者，處6 月以上5 年以
下有期徒刑。
中華民國刑法第212條
偽造、變造護照、旅券、免許證、特許證及關於品行、能力服務
或其他相類之證書、介紹書，足以生損害於公眾或他人者，處1
年以下有期徒刑、拘役或3 百元以下罰金。
中華民國刑法第216條
行使第 210 條至第 215 條之文書者，依偽造、變造文書或登載
不實事項或使登載不實事項之規定處斷。
中華民國刑法第284條第1項前段
因過失傷害人者，處 6 月以下有期徒刑、拘役或 5 百元以下罰
金。
